【裁判字號】    91,易,2369
【裁判日期】    920115
【裁判案由】    詐欺
【裁判全文】
臺灣臺中地方法院刑事判決                        九十一年度易字第二三六九號
    公  訴  人  臺灣臺中地方法院檢察署檢察官
    被      告  丙○○  男  二.
右列被告因詐欺案件，經檢察官提起公訴（九十一年度偵字第一五四六０號），本院
判決如左：
    主  文
丙○○無罪。
    理  由
一、公訴意旨略以：被告丙○○於民國九十一年七月間某日，在不詳處所，可預見不
    詳姓名之成年人無故蒐集他人之存摺、帳戶使用，將可能藉收購之存摺、帳戶以
    遂行財產上犯罪之目的，竟仍貪圖利益，容認該不詳姓名年籍之人使用其帳戶以
    遂行詐騙他人財物之犯行，而不違背其本意，將其於臺中大里郵局帳號0000
    000000000號之存摺、帳戶、提款卡及密碼，提供不詳姓名年籍之人使
    用，而基於與該不詳姓名年籍之成年人共同詐騙之犯罪意圖。被告丙○○之上開
    帳戶，經由不詳姓名年籍等人共組之借貸詐欺集團使用，該詐欺集團係意圖為自
    己不法之所有，以「萬泰理財中心」及電話0000000000、0000000000等名義，在
    報紙刊登及印製不實信用貸款等廣告，俟不特定閱覽人回電查詢貸款情形，再告
    以需先繳納新安產物保險保險單等名義，要求貸款人匯款至被告丙○○等人之人
    頭帳戶後始可貸取款項，使被害人甲○○等不特定人陷於錯誤於九十一年七月十
    一日下午十四時許，將新臺幣（下同）二萬三千二百五十元（起訴書誤為二萬八
    千三百五十元）等款項匯入被告丙○○等人之人頭帳戶，再由被告丙○○至提款
    機領取贓款，獲取不法利益，因認被告丙○○涉有刑法第三百三十九條第一項之
    罪嫌。
二、按犯罪事實應依證據認定之，無證據不得推定其犯罪事實；又不能證明被告犯罪
    者，應諭知無罪之判決，刑事訴訟法第一百五十四條、第三百零一條第一項分別
    定有明文。次按事實之認定，應憑證據，所謂證據，須適於為被告犯罪事實之證
    明者，始得採為斷罪資料，如未能發現相當證據，或證據不足以證明，自不能以
    推測或擬制之方法以為裁判基礎；又認定不利於被告之事實，須依積極證據，苟
    積極證據不足為不利於被告事實之認定時，即應為有利於被告之認定，更不必有
    何有利之證據，最高法院五十三年臺上字第二七五０號、三十年上字第八一六號
    、四十年臺上字第八六號分別著有判例可資參照。又按個人帳戶及提款卡被他人
    使用，或為本人自行交付委託他人為之，或係未經本人同意或授權，如遭人竊取
    、搶奪或強盜，甚至因遺失而被人拾得後，遭人冒用盜領，原因不一而足，苟無
    其他證據足資證明被告確有自行提供個人帳戶供詐騙集團使用，尚難僅憑詐騙集
    團使用帳戶係被告名義，即推定被告亦有共同詐欺之犯行。
三、公訴人認被告丙○○涉有右開犯行，無非係以被害人甲○○之指述、被害人甲○
    ○匯款二萬三千二百五十元之郵政國內匯款執據一紙、被告於郵局之帳戶交易明
    細表、郵政存簿儲金提款單、報紙等件，資為論據。訊之被告則堅詞否認有何詐
    欺犯行，辯稱：對於被害人甲○○依報紙上之分類廣告匯款至伊前開帳戶一事，
    均不知情，伊亦未將前開帳戶借予他人使用，由於伊所有之前開帳戶、提款卡及
    密碼曾於九十一年七月十日發現已在不詳地點遺失，可能有遭人冒用之情形。又
    伊於遺失前開物件後曾於同年八月二日申請補發，嗣於同年八月四日以語音查詢
    帳戶資料，發現帳戶內竟多了一筆四萬七千多元，雖明知該筆款項非伊所有，但
    因缺錢花用一時貪心，才前去提領，但伊並非詐騙集團成員，亦未詐騙被害人甲
    ○○等語。
四、經查：
（一）被害人甲○○依「萬泰理財金融中心」刊登在自由時報分類廣告版之銀行簡易
      信用貸款廣告聯絡電話，與該金融中心之人員聯繫貸款事宜，並於九十一年七
      月十一日，遵照該金融中心人員之指示，先將購買新安產物保險之費用二萬三
      千二百五十元以匯款方式匯至被告開設在大里郵局，帳號0000000號帳
      戶內，但卻未能順利借貸，被害人甲○○始知受騙等情，固據被害人甲○○指
      述歷歷，並有被告前開帳戶之查詢最近交易詳情單、客戶歷史交易清單、郵政
      國內匯款執據、自由時報分類廣告剪報各一份附卷可稽，足認被害人甲○○指
      稱有遭「萬泰理財金融中心」人員詐騙二萬三千二百五十元等語，確屬實在。
（二）然查，被告辯稱伊所有之前開帳戶、提款卡及密碼，甚至國民身分證等物，曾
      於九十一年七月十日發現已在不詳地點遺失，乃於同年七月三十一日申請補發
      國民身分證，另於同年八月二日則申請補發存簿等情，有大里郵局新發給之郵
      政存簿儲金簿、儲金儲戶申請變更申請書、被告國民身分證影本各一份可資佐
      憑，則被告此部分所辯即非無稽。另參諸一般社會常情，個人帳戶、提款卡及
      密碼不慎遺失後，遭有心人士冒用，甚至充為犯罪工具之消息，乃時有所聞；
      又一般人固均知悉將提款卡與密碼放在一處，在遇有遺失、被竊或被搶等情形
      時，極易遭人盜領冒用，惟仍有不少人為免忘記個人密碼，而將密碼抄寫在存
      簿上，或以小紙張抄錄密碼再與提款卡一起放在提款卡套內。基此，被告辯稱
      伊將提款卡密碼寫在存簿角落，以致在遺失前開帳戶及提款卡後，可能遭人冒
      用等語，核與前述情理又屬無違。公訴人徒以被告前開帳戶有供作詐騙集團成
      員從事信用借貸詐騙使用，且於被告遺失後，即有被害人因此匯款，即遽認被
      告前開所辯係與常情不符，自嫌速斷。
（三）而訊之被害人甲○○當初與「萬泰理財金融中心」人員聯繫之經過，被害人甲
      ○○則到庭證稱：「我是看自由時報上廣告單打免付費電話，當時是一名陳姓
      男子接得，後來與我接洽是一名叫陳淑芬的小姐，與我接洽全部都是用電話，
      我與他們聯繫十幾通電話，最後我才匯款三筆到他們指定戶頭，包括被告帳戶
      的這一筆。」「（問：陳姓男子聲音與當庭被告是否相似？）不是當庭被告。
      因為聲音不像，陳先生聲音年紀比較老，當初陳先生說被告是他們裡面的會計
      主任。」等語，有本院訊問筆錄在卷可考。可知被害人甲○○不論是與「萬泰
      理財金融中心」人員洽詢借貸事宜，亦或依照該金融中心人員指示，先行匯款
      二萬三千二百五十元至被告前開帳戶，均非由被告本人與之洽談，則被告是否
      確為該金融中心或同一詐騙集團之成員，尚非無疑。被害人甲○○雖亦指稱該
      金融中心不詳姓名年籍之「陳先生」曾表示被告係該中心之會計主任等語，然
      此部分純屬傳聞，並無證據能力，自亦無從資為認定被告與該金融中心或該詐
      騙集團確有關聯之憑證。
（四）另查，被告前開帳戶於九十一年七月一日前，只有存款七元，自同年七月一日
      起，至同年八月二日被告申請補發存簿為止，計有四十多筆匯入款項，且於各
      該筆款項匯入當日，隨即被人利用自動櫃員機提領現款等情，固有大里郵局提
      供之前開帳戶客戶歷史交易清單一份在卷可證。但經本院依各該筆提領款項所
      使用之郵局提款機資料向各該郵局函調當時之監視錄影帶，除國姓北山郵局提
      供九十一年七月二日之提款機監視錄影帶，豐原中山路郵局提供同年月十九日
      之監視錄影帶，以及大雅郵局提供同年月十七日之監視錄影帶外，其餘各該郵
      局均函覆表示所調取之監視錄影帶已逾保存期限，無法提供，有各該郵局函文
      附卷為憑。另經本院命警就國姓北山郵局、豐原中山路郵局、大雅郵局所提供
      之監視錄影帶加以勘驗並翻拍成照片，其中豐原中山路郵局所提供之監視錄影
      帶並查無利用被告前開帳戶提款卡提領之畫面，其餘二郵局所提供之監視錄影
      帶則查無提款人像等情，有臺中市警察局第一分局九十一年十二月十日中分一
      刑字第０九一００三八三五四號函可資參佐。據此，顯亦無從依被告帳戶經以
      自動櫃員機提領現款之監視錄影畫面，查得任何與被告相關聯之事證。
（五）再查，被告於九十一年八月四日以語音查詢方式，查悉前開帳戶中有非屬其存
      入之四萬多元，乃於同年月六日持補發之存簿至內新郵局填寫提款單，欲提領
      其中之四萬七千元時，因內新郵局內之電腦資料顯示該帳戶係警示帳戶，內新
      郵局儲匯管理員即證人乙○○隨即報警處理，因而查獲被告等情，又據被告供
      陳明確，復經證人乙○○證述無訛，並有郵政存簿儲金提款單一紙附卷可稽。
      被告復自承該筆四萬七千元之款項，並非伊所有等語，則被告何以會知悉有該
      筆剛匯入之款項可以提領，其與訛詐被害人甲○○之詐騙集團間是否有所關聯
      ，確實起人疑竇。惟被告辯稱係因於同年八月二日領得補發之存簿後，才會於
      同年四日以語音系統查詢存簿情況，進而發覺多出一筆四萬七千元之存款，當
      時因尚未找到工作，缺錢花用，一時貪心，始前往提領等語，衡情又非全然不
      可採信。且依卷附之被告前開帳戶客戶歷史交易清單顯示，之前合計約四十筆
      之匯款，均係以提款卡提領之方式領取，核與被告持存簿，填寫提款單之提領
      方式迥不相同，益徵被告此部分之辯解應非飾卸推托之詞。綜上，被告雖於九
      十一年八月六日被查獲正要提領前開帳戶內之存款四萬七千元，然依此尚不足
      以證明被告與詐騙被害人甲○○之「萬泰理財金融中心」詐欺集團成員有何詐
      欺之犯意聯絡及行為分擔。
（六）綜右所陳，公訴人所舉之證據顯尚不足以證明被告犯罪，此外本院復查無其他
      證據足認被告確有公訴人所指之與詐騙集團共同詐欺被害人甲○○之犯行，揆
      諸首揭說明，既無積極證據證明被告有詐欺犯行，不能證明被告犯罪，依法應
      諭知無罪之判決。
據上論斷，應依刑事訴訟法第三百零一條第一項，判決如主文。
中      華      民      國      九十二      年     一     月    十五    日
                                臺灣臺中地方法院刑事第二庭
                                    法  官  莊  嘉  蕙
右正本證明與原本無異。
如不服本判決，應於判決送達後十日內，向本院提出上訴狀。
                                    書記官
中      華      民      國      九十二      年     一     月    十五    日


司法院資訊處製作；財團法人民間司法改革基金會備份。
